臺灣彰化地方法院民事判決　九十三年度訴字第二九二號
　　原　　　告　甲○○
　　被　　　告　乙○○
　　　　　　　　即賴明昌
右當事人間請求損害賠償事件，本院於民國九十三年六月三十日言詞辯論終結，並判
決如左：
　　主　　　文
被告應給付原告新台幣貳拾捌萬肆仟捌佰陸拾元及自民國九十三年四月十五日起至清
訴訟費用由被告負擔百分之三十七，餘由原告負擔。
本判決原告勝訴部分，得假執行。
原告其餘假執行之聲請駁回。
　　事實及理由
一、原告主張：被告於民國九十一年四月二日凌晨五時五十分許，駕駛車牌號碼ＱＵ
　　－六九六二號自小客車，沿彰化市○○路高速行駛，行經同路一段六八號前，飛
　　速衝過中央分隔島而迎面衝撞對向車道，撞擊原告所駕駛之車牌號碼ＮＲ－０七
　　六八號自用小客車，致原告受有頭部外傷合併左側鼻翼組織缺損裂傷及胸部內傷
　　，嗣經警實施酒測，被告之吐氣酒精濃度達一．０九毫克，遠超過標準值，被告
　　酒後駕車違反道路交通安全規則，還罔顧他人性命，並經刑事判決有罪確定。被
　　告肇事迄今對原告之傷害不聞不問，爰依民法第一百八十四條前段、第一百九十
　　一條之二前段、第一百九十五條第一項之規定，請求被告賠償：(一)醫藥費用新台
　　幣（下同）十萬八千零九十元，且目前原告鼻翼已快復原，但需作二次手術，讓
　　左鼻翼組織缺損部位，割其他部分之肉塊去回補鼻翼缺損部位，所須費用約十萬
　　元；(二)車損損失十五萬元及近三個月之計程車費五萬元；(三)減少勞動能力部分：
　　因住院醫療及在家休養二個多月，致影響原告之收入，計三個月薪資九萬六千元
　　；(四)精神慰撫金部分：原告因車禍受傷，須家人照料，身心受創，精神上痛苦難
　　以言喻，請求賠償三十萬元。爰依上開侵權行為之法律關係提起本訴，並聲明：
　　被告應給付原告七十六萬四千五百元及自起訴狀繕本送達翌日起至清償日止，
　　按年利率百分之五計算之利息；願供擔保，請准宣告假執行。
二、被告則以：(一)醫療費用應以原告實際上支出之金額為準，健保給付部分不能包含
　　在內。(二)原告職業係仲介買賣，可以用電信方式聯繫處理，不影響工作。(三)原告
　　之請求金額過高云云資為抗辯。
三、兩造不爭執之事實：
　(一)被告於右揭時、地，因酒醉駕車，撞擊對向原告所駕駛之車輛，致原告受傷及車
　　輛損壞。
　(二)被告因前開事實，經本院以九十一年度交易字第五八號刑判決有罪確定。
四、得心證之理由：
　(一)按因故意或過失，不法侵害他人之權利者，負損害賠償責任。又汽車、機車或其
　　他非依軌道行駛之動力車輛，在使用中加損害於他人者，駕駛人應賠償因此所生
　　之損害；不法侵害他人之身體或健康者，對於被害人因此喪失或減少勞動能力或
　　增加生活上需要時，應負損害賠償責任。再不法侵害他人之身體健康、名譽、自
　　由、隱私、貞操，或不法侵害侵害其他人格法益而情節重大者，被害人雖非財產
　　上之損害，亦得請求賠償相當之金額。民法第一百八十四條第一項前段、第百百
　　九十一條之二前段、第一百九十三條第一項、第一百九十五條第一項前段分別定
　　有明文。本件原告既因被告之過失而受有傷害，從而，原告依據上開規定，訴請
　　被告應負損害賠償責任，於法自屬有據。茲將原告請求被告賠償之金額分述如下
　　：
　　1.醫療費用部分：原告主張其因本件車禍受傷，至彰化基督教醫院醫治，計支
　　　出十萬八千零九十三元部分，固據其提出醫療費用收據二件為證。惟原告所提
　　　出之單據所載金額應為十二萬一千九百四十三元（健保給付部分九萬七千二百
　　　八十三元加自付額、部分負擔共二萬四千六百六十元），然其中屬全民健康保
　　　險給付部分合計為九萬七千二百八十三元，依全民健康保險法第八十二條規定
　　　，全民健康保險之保險人得向強制汽車責任險之保險人代位請求該給付；另依
　　　強制汽車責任保險法第三十條規定，在該範圍內，視為加害人或強制汽車責任
　　　保險之被保險人之損害賠償金額之一部分，加害人之損害賠償責任即因而解免
　　　，原告自不得請求被告賠償此部分金額；又原告其餘自付額，部分負擔二萬四
　　　千六百六十元部分，經核均屬醫療所須要之費用，則應予准許。原告主張其
　　　因鼻部組織缺損，須作第二次手術，約須費用十萬元部分：查原告車禍後，鼻
　　　部仍有上開傷害，宜再次進行鼻部整形手術治療乙節，固有其所提之診斷書為
　　　證。且原告上開傷害，預估雷射治療費用為五萬元至十萬元之間，惟時間距離
　　　已久，建請定期返診，做精確之醫療判斷，目前初估金額僅供參考，此亦有財
　　　團法人彰化基督教醫院九十三年六月四日九十三彰基病字第九三０六０一八號
　　　函在卷可稽。惟原告因未作定期返診，致無法精確計算實際上所須之醫療費用
　　　，且上開醫療費用亦尚未實際支出，損害究應為多少無法確定，而前開預估之
　　　費用所含之健保與非健保支付費用若干﹖亦無法認定，是原告此部分之損害請
　　　求，即難予准許。
　　2.車損費用部分：原告主張其於九十一年三月二日，以十五萬元之價格購買系爭
　　　ＮＲ－０七六八號自用小客車，距上開車輛被撞擊，致車頭引擎全數及車身大
　　　樑變形，難以修護乙節，業據其提出與事實相符之汽車買賣合書一件、債權讓
　　　與暨動產抵押契約書一件、照片四張、估價單四張等為證。查上開車輛於九十
　　　一年三月二日購買，於同年四月二日即發生車禍，原告受有該車輛之損害，堪
　　　予認定。惟原告因車輛全毀而回收，獲有三千元之獎勵金，即亦有行政院環境
　　　保護署廢機動車輛回收管制聯單在卷可稽，此部分之三千元應予扣除，故原告
　　　實際上之車損應為十四萬七千元。另原告主張其損失近三個月之計程車費五萬
　　　元部分，並未提出相關之損害證明資料予本院審酌，此部分請求，尚屬無據，
　　　不應准許。
　　3.減少勞動能力部分：原告主張其因此次車禍受傷，住院醫療及在家休養二個多
　　　月，致影響收入三個月，固據其提出扣繳憑單二張、買賣合書四件、計算函一
　　　件、過磅明細表二件、客戶簽收簿二件、簽收單一件、買賣契約書二件為證。
　　　惟原告係受有頭部外傷合併左側鼻翼組織缺損，於九十一年四月二日急診入住
　　　財團法人彰化基督教醫院手術進行鼻部重建手術，同年月十日出院，共住院九
　　　日，同年四月十二日、十九日、二十六日及九十二年十二月十日門診共四次，
　　　此有診斷書一件在卷可稽。依上開診斷書之記載，足認原告於九十一年四月二
　　　十六日止，仍有門診持續治療，可認在此期間共二十五日（即自四月二日至四
　　　月二十六日止），堪認有因傷而喪失工作能力之情形；至逾此期間原告不能提
　　　出證明，其有因傷導致無法工作之情形存在。再原告所提之所得證明，均係在
　　　於八十九年以前，或交易往來之資料而已，且原告亦自承其所得尚未達申報綜
　　　合所得稅之標準，是原告主張其每月所得以三萬二千元，並無所據；其應以最
　　　低工資每月一萬五千八百四十元為其請求之依據，故原告此部分之損害，應為
　　　一萬三千二百元（即一萬五千八百四十元除以三十再乘以二十五）；逾此之請
　　　求，於法即有未合。
　　4.精神慰撫金部分：原告於四十一年九月十五日生，現年五十一歲，高職畢業，
　　　家中有三個小孩，已離婚，名下有一棟房屋，目前失業中，被告於四十二年一
　　　月十八日生，現年五十一歲，學歷專科畢業，有二個小孩，名下無不動產，目
　　　前無業，此據二造分別陳明在卷，並有戶籍謄本、台灣基隆地方法院民事執行
　　　處通知在卷可憑。本院審酌兩造之身分、地位、經濟能力、及原告所受之傷害
　　　等一切情狀，認原告請求被告賠償精神上之損害，以十萬元為適當，逾此請求
　　　，則為無理由。
　(二)綜上所述，原告依據侵權行為之法律關係所得請求之金額，於二十八萬四千八百
　　六十元及自起訴狀繕本送達翌日起至清償日止，按年息百分之五計算之利息範圍
　　內，即為有理由；逾此上開應予准許範圍外，則為無理由，應予駁回。
五、本件所命被告給付之金額，未逾五十萬元，爰依民事訴訟法第三百八十九條第一
　　項第五款之規定，依職權宣告假執行；此部分原告聲請供擔保宣告假執行，核無
　　必要，併此明。至原告敗訴部分，其假執行之聲請，已失所附麗，應併予駁回
　　。
六、結論：本件原告之訴為一部有理由，一部為無理由，爰依民事訴訟法第七十九條
　　但書、第三百八十九條第一項，判決如主文。
中　　　華　　　民　　　國　　九十三　　年　　　七　　　月　　 十四　　 日
　　　　　　　　　　　　　　　　　　　　民事第二庭
~B法　　　官　何志通
右為正本係照原本作成。
如不服本判決，應於判決送達後二十日內向本院提出上訴狀。
中　　　華　　　民　　　國　　九十三　　年　　　七　　　月　　 十六　　 日
~B法院書記官　蘇美苓
